【裁判字號】    89,上訴,894
【裁判日期】    890628
【裁判案由】    誣告
【裁判全文】
臺灣高等法院臺中分院刑事判決                    八十九年度上訴字第八九四號
    上    訴  人  乙○○
    即    自訴人
    自訴人代理人  丙○○
    被        告  甲○○
右上訴人因被告誣告案件，不服台灣彰化地方法院八十九年度自字第七號中華民國八
十九年三月十七日第一審判決，提起上訴，本院判決如左：
      主  文
上訴駁回。
      理  由
一、自訴意旨略以：被告甲○○前於民國（下同）八十七年七月二日，向彰化縣警察
    局二林分局指稱，上訴人即自訴人之子曾伯維於該日下午二時五十分許，無故侵
    入其位於彰化縣二林鎮○○里○○○街二號四樓之一住處，竊取其所有之健康器
    材及錄音帶等物，適遇被告攜子返家，曾伯維從窗戶逃離時，不慎自四樓墜落地
    面，為警查獲本案，而誣指自訴人之子曾伯維涉有刑法第三百二十條第一項之竊
    盜罪嫌云云，嗣曾伯維於八十七年七月四日十八時五十八分許，不治死亡，經台
    灣彰化地方法院檢察署檢察官以曾伯維死亡而為不起訴處分，因認被告甲○○涉
    有刑法第一百六十九條第一項之誣告罪嫌云云。
二、按犯罪事實應依證據認定之，無證據不得推定其犯罪事實，刑事訴訟法第一百五
    十四條定有明文。又誣告罪之成立，須以使人受刑事或懲戒處分之意思，並進而
    向該管公務員誣告為要件，若因公務員之推問，而為不利他人之陳述，縱其陳述
    涉於虛偽，除有同條第二項之情形外，既無申告他人使其受刑事或懲戒處分之意
    思，即與誣告罪之要件不符，最高法院二十五年上字第二九二五號、五十三年台
    上字第五七四號判例分別著有明文。又倘若其報告之目的，在求判明是非曲直，
    並無使人受刑事或懲戒處分之請求，亦與誣告罪之要件不符，最高法院第五十五
    年台上字第八八八號判例參照。訊據被告堅決否認有何誣告犯行，並辯稱，當時
    因返家後見家中窗戶有遭人打開之情形，在往窗外查看時，其女兒表示有人墜樓
    ，遂通知救護車前來，嗣因警方於曾伯維跌落處，發現被告家人之健康器材及錄
    音帶等物，而通知被告前往警局製作筆錄等語。經查：自訴人之子曾伯維於八十
    七年七月二日下午二時五十分許，在被告上開住處墜樓，而經警前往處理乙情，
    業據證人即現場處理員警陳吉良到庭證稱：「（問甲○○為何隨同回警局製作筆
    錄）因他是目擊證人才帶回製作筆錄，他當時表示他購物回家聽到撞擊聲，往書
    房窗戶外看，才知有人墜樓」、「（問甲○○當時有無告訴竊盜乙事）沒有，我
    有去看甲○○他們房間的窗戶，有打開過痕跡，現場又有他們的物品，竊盜罪又
    為公訴罪，我問有無可疑之人，他說沒有，且他發現遺留物有他的東西，他有說
    可能是被曾伯維所竊，我才移送」、「（問現場發現之健康器材及錄音帶如何發
    覺為甲○○所有）我們拿給他看，那是將遺留物帶回警局時再交他指認，甲○○
    說是他的，並在健康器材裡面之保證書，還是說明書上有他先生陳膺中的名字，
    就將該物由他帶回，事後有去甲○○家中看，有被翻動過之痕跡」等語，核與被
    告甲○○於彰化縣警察局二林分局二林派出所警訊時，所述情節大致相符，足見
    被告所以至警局製作筆錄，係因警方通知始至警局陳述其目擊之經過，並非意圖
    使曾伯維受刑事處分而向警員為申告。綜上各情，被告雖曾為不利於自訴人之子
曾伯維之陳述，然係因公務員之推問，方始為不利他人之陳述，且其陳述之目的
    ，在求判明是非曲直，並無使曾伯維受刑事或懲戒處分之意思，揆諸前揭判例意
    旨所示，被告之行為尚與誣告罪之要件有間，自不得以誣告罪相繩。此外，本院
    復查無其他積極證據足認被告確有誣告之犯嫌。原審以被告犯罪不能證明，諭知
    無罪之判決，經核於法並無不合。上訴人上訴意旨，認被告確有誣告罪嫌，空言
    指摘原判決不當，為無理由，應予駁回。
據上論結，應依刑事訴訟法第三百六十八條，判決如主文。
中      華      民      國    八十九    年      六    月    二十八      日
                                  台灣高等法院台中分院刑事第九庭
                                        審判長法  官  胡  森  田
                                              法  官  康  應  龍
                                              法  官  趙  春  碧
右正本證明與原本無異。
如不服本判決應於收受送達後十日內向本院提出上訴書狀，其未述上訴之理由者並
得於提起上訴後十日內向本院補提理由書（均須按他造當事人之人數附繕本）。
          書記官  廖  來  信
中      華      民      國    八十九     年     六     月    二十九     日
                                                                        Ｃ


司法院資訊處製作；財團法人民間司法改革基金會備份。
